【裁判字號】    98,聲再,236
【裁判日期】    981229
【裁判案由】    聲請再審
【裁判全文】
臺灣高等法院臺中分院刑事裁定         98年度聲再字第236號
再審聲請人
即受判決人  甲○○
                    號
上列再審聲請人因違反商業會計法等案件，對於本院96年度上更
(一)字第100號，中華民國96年8月17日確定判決（一審案號：臺灣
彰化地方法院92年度訴字第738 號，三審案號：最高法院98年度
台上字第6754號，起訴案號：臺灣彰化地方法院檢察署92年度訴
偵字第2228號、第3033號、第3384號、第3784號），聲請再審，
本院裁定如下：
    主  文
本件再審及停止刑罰執行之聲請均駁回。
    理  由
一、本件聲請再審意旨詳如刑事聲請再審狀所載（如附件）。
二、按法院認為無再審理由者，應以裁定駁回之，刑事訴訟法第
    434條第1項定有明文。次按有罪之判決確定後，有刑事訴訟
    法第420條第1項各款情形者，為受判決人之利益，得聲請再
    審。又按所謂發見確實之新證據，係指就新證據之本身形式
    上觀察，毋須經調查程序，顯然可認為足以動搖原確定之判
    決者而言（最高法院40年度台抗字第2 號判例參照）。且刑
    事訴訟法第420條第1項第6 款所謂發見確實之新證據，係指
    該證據於事實審法院判決前已經存在，為法院、當事人所不
    知，不及調查斟酌，至其後始行發見，且就證據本身形式上
    觀察，固不以絕對不須經過調查程序為條件，但必須顯然可
    認為足以動搖原有罪確定判決，而為受判決人無罪、免訴、
    免刑或輕於原判決所認罪名之判決者為限。故受理聲請再審
    之最後事實審法院，應就聲請再審理由之所謂「新證據」，
    是否具備事實審判決前已經存在，為法院、當事人所不知，
    事後方行發見之「新規性」，及顯然可認足以動搖原有罪確
    定判決，應為無罪、免訴、免刑或輕於原判決罪名之「顯然
    性」二要件，加以審查，為判斷應否准予開始再審之準據（
    最高法院93年度台抗字第98號裁定意旨參照）。
三、經查：
  (一)本件再審聲請人即受判決人何嘉雯聲請再審之意旨所指關於
    傳聞供述之證據能力等問題，有違背證據法則等云云。惟刑
    事訴訟法第159條之5規定，被告以外之人於審判外之陳述，
    雖不符刑事訴訟法第159條之1至同條之4 之規定，而經當事
    人於審判程序同意作為證據，法院審酌該言詞陳述或書面陳
    述作成時之情況，認為適當者，亦得為證據。當事人、代理
    人或辯護人於法院調查證據時，知有第159條第1項不得為證
    據之情形，而未於言詞辯論終結前聲明異議者，視為有前項
    之同意。觀之上開規定之立法意旨，乃在於傳聞證據未經當
    事人之反對詰問予以核實，原則上先予排除。惟若當事人已
    放棄反對詰問權，於審判程序中表明同意該等傳聞證據可作
    為證據；或於言詞辯論終結前未聲明異議，基於尊重當事人
    對傳聞證據之處分權，及證據資料愈豐富，愈有助於真實發
    見之理念，且強化言詞辯論主義，使訴訟程序得以順暢進行
    ，上開傳聞證據亦均具有證據能力。是本件於本院審理程序
    中，當事人並未於言詞辯論終結前聲明異議者，應視為於審
    判程序同意將該等傳聞供述作為證據，此觀諸判決理由即明
    。況且，刑事訴訟之再審及非常上訴制度，雖均為救濟已確
    定之刑事判決而設，然再審係為原確定判決認定事實錯誤而
    設之救濟程序，而非常上訴程序則在糾正原確定判決法律上
    之錯誤，如對於原確定判決係以違背法令之理由聲明不服，
    則應依非常上訴程序循求救濟，二者迥不相侔，不可不辨。
    是前述再審理由所執原判決採證違背證據法則等節，縱令屬
    實，亦屬判決是否違背法令，得否提起非常上訴之問題，再
    審聲請人據以聲請再審，即屬無據。
  (二)次查，本件再審聲請人於再審理由二(二)中，指摘原確定判決
    在欠缺真實確切之證據基礎下，證據不足卻重刑定讞，泛言
    與證據法則相違等云云。然此再審聲請理由就證據法則之違
    反，顯與再審程序係為原確定判決認定事實錯誤而設之救濟
    程序目的未合，不在本院聲請再審程序之審酌範圍前已論述
    。況且經核再審意旨既非具體指出原確定判決有何重要證據
    漏未斟酌者，亦未提出新事證為據，僅執詞泛言稱原確定判
    決與證據法則相違，經核與刑事訴訟法第420條第1項第6 款
    所定「確實之新證據」之要件不符，自無可採。
  (三)再者，再審聲請意旨爭執甲○○是否為合友企業股份有限公
    司負責人，並非沒有疑問云云。經核關於商業會計法第4 條
    、第71條第1 款規定處罰對象限於商業負責人、主辦及經辦
    會計人員，而甲○○為「合友公司」之負責人，亦經其自認
    屬實，此有本院92年度上訴第2076號竊佔案件民國92年12月
    9日之準備程序筆錄第8頁可稽，業經本院確定判決中理由欄
    認定明確（如本院96年度上更(一)字第100 號刑事判決理由一
    (四)所記載），再審聲請人就此復為爭執，核亦與刑事訴訟法
    第420條第1項第6 款所定「確實之新證據」須符合「新規性
    」之要件不符，自不得據為聲請再審之原因。
  (四)末查，再審意旨中另稱，受判決人甲○○其態度良好，且深
    具悔意，無再犯之虞，應暫不執行其刑為適當，請賜予求處
    宣告緩刑，以勵自新等云云，經核亦與刑事訴訟法之再審法
    定要件不符，其再審之聲請亦無理由。
四、末者，法院認為有再審理由者，應為開始再審之裁定。為前
    項裁定後，得以裁定停止刑罰之執行，刑事訴訟法第435 條
    第1、2項固定有明文。惟本件再審既無理由，則本院自無須
    為開始再審之裁定，亦無由以裁定停止刑罰之執行。
五、綜上所述，再審聲請人所述各節並無合於刑事訴訟法第 421
    條所定之情形，自難認有再審之理由，應予駁回。其停止刑
    罰執行之聲請，即屬不能准許，應併予駁回。
六、據上論斷，應依刑事訴訟法第434條第1項，裁定如主文。
中    華    民    國    98    年    12    月    29    日
            刑事第五庭  審判長法  官  趙  春  碧
                              法  官  賴  恭  利
                              法  官  何  秀  燕
以上正本證明與原本無異。
如不服本裁定，應於裁定送達後五日內向本院提出抗告書狀（須
附繕本）。
                              書記官  郭  振  祥
中    華    民    國    98    年    12    月    29    日


司法院資訊處製作；財團法人民間司法改革基金會備份。
